【裁判字號】    95,易,617
【裁判日期】    951102
【裁判案由】    贓物等
【裁判全文】
臺灣士林地方法院刑事判決               95年度易字第617號
公  訴  人  臺灣士林地方法院檢察署檢察官
被      告  戊○○
            甲○○
上列被告因贓物等案件，經檢察官提起公訴（94年度偵字第
11782號），本院判決如下：
    主  文
戊○○竊盜，處有期徒刑肆月，如易科罰金，以銀元佰元即新
臺幣玖佰元折算壹日。
甲○○無罪。
    事  實
一、戊○○意圖為自己不法之所有，於民國94年6 月21日下午8
    時許，在臺北市○○區○○街55號之「八宏通訊行」內，趁
    店員丙○○看店疏於注意之際，竊取客戶丁○○所有送至該
    店維修之INNOSTREAM廠牌、型號I-2100、序號000000000000
    000 行動電話1 支，得手後先插入其所有之0000000000門號
    SIM 卡使用，嗣於同年7 月初左右，在臺北市○○區○○街
    63號住處，向不知情之友人甲○○謊稱受朋友委託以新臺幣
    （下同）3,000 元之價格出售上開手機，經甲○○檢視該支
    手機並要求降為2,000 元後，戊○○遂以2,000 元之價格售
    予甲○○。嗣因八宏通訊行店員丙○○發現遭竊報警處理，
    始循線查知上情。
二、案經臺北縣政府警察局三重分局報請臺灣臺北地方法院檢察
    署呈請臺灣高等法院檢察署檢察長核轉臺灣士林地方法院檢
    察署檢察官偵查起訴。
    理  由
壹、有罪部分
一、訊據被告戊○○固坦承將上開手機出售予被告甲○○，惟矢
    口否認竊盜之犯行，辯稱：該支手機係綽號「阿秋」之人委
    託其代為出售，並非其所竊取云云。經查：
  (一)本件失竊之INNOSTREAM廠牌、型號I-2100、序號0000000000
    00000 行動電話，係丁○○所有，且於94年6 月19日因收訊
    不良，送至八宏通訊行維修，嗣於同年月21日晚間8 時許，
    經該通訊行店員丙○○盤點時發現失竊，又失竊當天，被告
    與綽號「阿秋」之人均曾至八宏通訊行內聊天，且其後係被
    告戊○○將該手機出售予被告甲○○等情，業據證人丁○○
    、乙○○、丙○○等人於本院審理時到庭結證明確（見本院
    卷第39、42、79頁），且為被告戊○○所自承，是被告戊○○不僅為手機失竊時在場之人，亦為事後處分贓物之人，堪
    予認定。
  (二)被告戊○○雖辯稱該手機係綽號「阿秋」之人委託其代為出
    售而交付，並非其竊取云云，然查，上開手機於94年6 月21
    日晚間8 時遭竊後，第一次遭人使用即為同日晚上9 時59分
    許，由被告戊○○插入其所有之0000000000門號SIM 卡撥打
    使用，此有失竊手機序號000000000000000 之通聯紀錄1 份
    在卷可稽（見94年度偵字第11782 號偵查卷〈下稱11782 號
    卷〉第26頁），是被告戊○○既為該手機失竊後，首先持以
    使用之人，且距失竊時間僅短短2 小時之隔，期間均無他人
    使用，其辯稱上開手機係綽號「阿秋」之人以路上撿到為由
    交予其代為出售云云，已難取信於人；且查，被告戊○○自
    94 年6月21日晚上9 時59分起至同年7 月2 日止，持續使用
    該支手機長達10餘天，此亦有前揭通聯紀錄可資憑證（見
    11782 號卷第26-36 頁），更顯見被告戊○○乃以自己所有
    之意思支配使用該支手機，而非僅止於受他人委託代為出售
    手機而已。況依常情而論，被告戊○○所指綽號「阿秋」之
    人既係受僱於八宏通訊行之工讀生，倘若確有出售手機之必
    要，當可直接向八宏通訊行詢價交涉，何需透過被告戊○○
    代為出售？且被告戊○○於事發後亦曾至八宏通訊行擔任工
    讀生，若其僅係單純受託出售手機，又為何捨近求遠，不敢
    直接向八宏通訊行詢問購買意願，而另行出售予友人甲○○
    ？被告前開辯解，顯與常情不符，不足採信。
  (三)此外，復有贓物認領保管單（見94年度偵字第14409 號偵查
    卷〈下稱14409 號卷〉第23頁）、照片3 幀（見14409 號卷
    第14、25頁）等在卷可資佐證，足認前揭手機應確係被告戊○○所竊取，其所辯均為卸責之詞，殊無可採，其事證明確
    ，犯行堪以認定，應依法論科。
二、按「行為後法律有變更者，適用行為時之法律。但行為後之
    法律有利於行為人者，適用最有利於行為人之法律」，修正
    後刑法第2 條第1 項定有明文，此條規定係規範行為後法律
    變更所生新舊法律比較適用之準據法，本身尚無新舊法比較
    之問題，於新法施行後，自應一律適用上開修正後之規定，
    而為「從舊從輕」之比較。又比較新舊法時，應就罪刑有關
    之共犯、未遂犯、想像競合犯、牽連犯、連續犯、結合犯，
    以及累犯加重、自首減輕暨其他法定加減原因（如身分加減
    ）與加減例等一切情形，綜其全部罪刑之結果而為比較後，
    再適用有利於行為人之法律處斷，而不得一部割裂分別適用
    不同之新舊法（最高法院95年度第8 次刑事庭會議決議參照
    ）。茲依上開法條規定及說明，比較適用新舊法及論罪科刑
    如下：
  (一)核被告戊○○所為，係犯行為時刑法第320 條第1 項竊盜罪
    。又該罪於被告行為時，其罰金刑之貨幣單位均係銀元，且
    依罰金罰鍰提高標準條例第1 條之規定，應提高為10倍；惟
    被告行為後，刑法施行法增訂第1 條之1 ，於95年6 月14日
    經總統公布，並自同年7 月1 日起施行，該條規定：「中華
    民國94年1 月7 日刑法修正施行後，刑法分則編所定罰金之
    貨幣單位為新臺幣。94年1 月7 日刑法修正時，刑法分則編
    未修正之條文定有罰金者，自94年1 月7 日刑法修正施行後
    ，就其所定數額提高為30倍。但72年6 月26日至94年1 月7
    日新增或修正之條文，就其所定數額提高為3 倍」，依此規
    定，被告所犯之竊盜罪，其罰金以新臺幣為單位，數額應提
    高30倍，此與修正前之罰金以銀元為單位，數額應提高10倍
    者相較（新臺幣與銀元之比例為1 ：3） ，修正前之相關規
    定對被告並無較不利之情形。
  (二)又關於易科罰金之折算標準，被告行為時之舊刑法第41條第
    1 項前段規定：「犯最重本刑為5 年以下有期徒刑以下之刑
    之罪，而受6 個月以下有期徒刑或拘役之宣告，因身體、教
    育、職業、家庭之關係或其他正當事由，執行顯有困難者，
    得以1 元以上3 元以下折算一日，易科罰金。」，上開易科
    罰金折算標準，並依被告行為時之修正前罰金罰鍰提高標準
    條例第2 條前段（現已刪除）規定，就其原定數額提高為
    100 倍折算1 日，則被告行為時之易科罰金折算標準，應以
    銀元100 元以上300 元以下折算1 日，經折算為新臺幣後，
    應以新臺幣300 元以上900 元以下折算1日 。惟被告行為後
    之新刑法第41條第1 項前段則規定：「犯最重本刑為5 年以
    下有期徒刑以下之刑之罪，而受6 個月以下有期徒刑或拘役
    之宣告者，得以新臺幣1 千元、2 千元或3 千元折算一日，
    易科罰金。」，經比較新、舊法之結果，應以修正前之規定
    ，對被告較為有利。
  (三)經本院綜合前述比較結果，認應以適用修正前刑法相關規定
    較有利於被告，依修正後刑法第2 條第1 項前段之規定，自
    應適用被告行為時之修正前刑法相關規定予以論處。
  (四)爰審酌被告戊○○為圖不法利益，至通訊行內竊取他人手機
    ，且矢口否認犯行，欠缺悔意，態度不佳，及其犯罪之動機
    、目的、手段、竊得物品之價值、素行、智識程度、生活狀
    況等一切情狀，量處主文所示之刑，並依修正前刑法第41條
    第1 項前段之規定，諭知易科罰金之折算標準，以資懲儆。
貳、無罪部分
一、公訴意旨另以：被告甲○○明知前述手機為贓物，竟於94年
    6 月底，在被告戊○○位於臺北市○○區○○街63號之住處
    ，以2,000 元之代價，向戊○○購買該支手機，因認被告甲○○涉犯刑法第349條第2項之故買贓物罪等語。
二、按犯罪事實應依證據認定之，無證據不得認定犯罪事實，刑
    事訴訟法第154 條第2 項定有明文。又認定不利於被告之事
    實，須依積極證據，苟積極證據不足為不利於被告事實之認
    定時，即應為有利於被告之認定，更不必有何有利之證據；
    且刑事訴訟法上所謂認定犯罪事實之積極證據，係指適合於
    被告犯罪事實之認定之積極證據而言，雖不以直接證據為限
    ，間接證據亦包括在內，然而無論直接或間接證據，其為訴
    訟上之證明，須於通常一般之人均不致有所懷疑，而得確信
    其為真實之程度者，始得據為有罪之認定，倘其證明尚未達
    到此一程度，而有合理之懷疑存在時，自不能以推測或擬制
    之方法，以為有罪裁判之基礎，最高法院30年度上字第816
    號、29年度上字第3105號、40年度臺上字第86號、76年度臺
    上字第4986號判例可資參照。
三、公訴人認被告甲○○涉有上揭犯行，無非以上開手機係丁○○於94年6 月15日以6,000 元之價格所購買，被告甲○○以
    2,000 元購得，顯然低於市價，故其應知悉該手機為贓物等
    語，為其論據。然訊據被告甲○○堅決否認有故買贓物之犯
    行，辯稱：被告戊○○出售該手機時原出價3,000 元，經其
    要求降價後以2,000 元成交，該成交金額與一般市場行情相
    當，其並未詢問手機來源，亦不知該手機為贓物等語。
四、經查：
  (一)被告甲○○辯稱係戊○○向其表示欲出售前揭手機，其看過
    該手機後，問戊○○要賣多少錢，戊○○出價3,000 元，其
    詢問能否降為2,000 元，經戊○○同意後成交，其並未探問
    手機來源等語，核與被告戊○○所述情節大致相符，自堪予
    採信。又衡諸現今社會手機幾乎已成一般國民日常生活必需
    之物，且推陳出新之速度甚快，私人間買賣二手手機之情形
    應至為普遍，則依被告甲○○所述前揭向戊○○購買二手手
    機之經過情形，自難認有何背離交易常態，而足以使人認知
    該手機為贓物之情事。
  (二)又上開手機係丁○○於94年6 月15日以6,000 元之價格向八
    宏通訊行所購買，固有估價單1 紙在卷可佐（見14409 號卷
    第22頁），而堪信為真實，且該款手機在網路上之報價約為
    5,000 至6,000 元左右，亦有卷附網路報價單可資參考（見
    11782 號卷第160 頁），然按中古手機之價格，本易因個別
    物件之購買時間、外觀新舊程度、功能健全與否、有無瑕疵
    故障等因素，而有極大落差，故縱使為同一廠牌型號之手機
    ，其二手價格亦難一概而論，自不能僅以上開估價單及網路
    報價作為交易價格是否合理之唯一依據；且證人即八宏通訊
    行業務部人員乙○○亦證稱：「（是否知道該手機失竊時市
    價？）中古手機有分收購價及消費者價，收購價最低差不多
    是消費者價的1/5 ，最高差不多4/5 ，該手機消費者價大約
    是6,000 元左右，包含附件，我們所稱的市價是消費者價。
    」等語（見本院卷第42頁），足見該手機之收購價可能僅有
    1,200 元左右，況該支手機係因收訊不良而送回八宏通訊行
    維修，本身即有瑕疵，此亦據丁○○到庭證述明確（見本院
    卷第40頁），而被告甲○○復為戊○○之朋友，更因交情而
    有議價空間，是戊○○同意以2,000 元之價格出售上手機，
    雖金額偏低，惟尚非顯然偏離交易合理範圍之賤價，自不能
    憑此遽認被告甲○○主觀上對於該手機應有贓物之認知。
  (三)綜上所述，被告甲○○辯稱其向被告戊○○買受上開手機時
    ，並不知該手機為贓物等語，應為可採。此外，復查無其他
    積極證據足以證明被告甲○○購買手機時已有贓物之認識，
    自難認被告甲○○所為已觸犯刑法之故買贓物罪，揆諸前揭
    說明，自應為無罪判決之諭知。
、據上論斷，應依刑事訴訟法第299 條第1 項前段、第301 條
    第1 項，修正後刑法第2 條第1 項前段、刑法第320 條第1
    項、修正前刑法第41條第1項前段，罰金罰鍰提高標準條例
    第1 條前段、修正後罰金罰鍰提高標準條例第2 條，現行法
    規所定貨幣單位折算新臺幣條例第2條，判決如主文。
本案經檢察官陳銘鋒到庭執行職務
中    華    民    國    95    年    11    月    2     日
                  刑事第四庭審判長法  官  杜惠錦
                                  法  官  蘇嫊娟
                                  法  官  馬傲霜
以上正本證明與原本無異。
如不服本判決，應於判決送達後10日內，向本院提出上訴狀。
                                  書記官  陳玉瓊
中    華    民    國    95    年    11    月    2     日
附錄本判決論罪科刑依據之法條：
刑法第320條第1項
  意圖為自己或第三人不法之所有，而竊取他人之動產者，為竊
  盜罪，處5 年以下有期徒刑、拘役或5 百元以下罰金。


司法院資訊處製作；財團法人民間司法改革基金會備份。
